【裁判字號】    95,簡上,398
【裁判日期】    950620
【裁判案由】    違反商標法
【裁判全文】
臺灣高雄地方法院刑事判決             95年度簡上字第398號
上  訴  人
即  被  告  乙○○
上列上訴人因違反商標法案件，不服本院高雄簡易庭中華民國95
年3 月20日95年度簡字第1111號第一審簡易判決（聲請簡易判決
處刑案號：臺灣高雄地方法院檢察署95年度偵字第1690號），提
起上訴，本院管轄之第二審合議庭判決如下：
    主  文
原判決撤銷。
乙○○共同明知為未得商標權人同意，於同一商品，使用近似於
其註冊商標，有致相關消費者混淆誤認之虞之商品而販賣，處拘
役肆拾日，如易科罰金，以參佰元折算壹日。緩刑貳年。仿冒商
標之手機外殼壹組，沒收。
    事  實
一、乙○○係址設高雄市新興區○○○路167 巷37號1 樓A6室「
    南林通訊行」之實際負責人，其妻黃瑪琍（涉嫌違反商標法
    部分，經本院另以95年度簡上字第296 號判處拘役50日，緩
    刑3 年確定）則為登記負責人，2 人與受僱擔任店員職務之
    董文慧（涉嫌違反商標法部分，經本院另以95年度簡字第29
    2 號判處拘役40日確定）均明知如附表所示之商標圖樣，俱
    係美商瑪斯公司向我國經濟部智慧財產局申請註冊，於專用
    期限內，就所指定之專用商品，取得商標專用權之圖樣，且
    現均仍在商標專用期限內（專用期限、註冊號數及指定使用
    之商品均如附表所示），任何人未經商標權人之同意或授權
    ，不得於同一商品，使用近似、有致相關消費者混淆誤認之
    虞之文字與圖形資為商品之標識。竟共同基於販賣仿冒商標
    商品之犯意聯絡，先於民國92年8 月27日前某日，以「南林
    通訊行」之名義，向白仲偉購入繪製有極近似前開註冊商標
    文字、圖形之手機外殼（下稱上開仿冒商標手機外殼）1 組
    後，旋即陳列在店內展示架上，復於92年8 月27日，經由董
    文慧以新臺幣（下同）250 元之價格，出售予前來店內消費
    之美商瑪斯公司市場調查員張國柱。嗣張國柱將購得之上開
    手機外殼送鑑確認係屬仿冒商標商品，始悉全情。
二、案經美商瑪斯公司訴由臺灣高雄地方法院檢察署檢察官偵查
    後，聲請簡易判決處刑。
    理  由
壹、證據能力方面
    證人即告訴人美商瑪斯公司市場調查員張國柱、證人即被告
    乙○○之妻黃瑪琍於警詢所為之陳述，及卷附南林通訊名片
    、收據各1 張，均經被告同意作為證據使用；本院審酌卷內
    並無事證顯示各該陳述之作成時、地與週遭環境，有何致令
    陳述內容虛偽、偏頗之狀況後，也認為適當，依刑事訴訟法
    第159 條之5 第1 項之規定，為傳聞法則之例外，應有證據
    能力，合先敘明。
貳、實體方面
一、訊據被告就其為「南林通訊行」之實際負責人，及「南林通
    訊行」曾陳列、販賣上開仿冒商標手機外殼1 組等情均坦承
    ，惟矢口否認有何違反商標法之犯行，辯稱：我原先不知道
    此事，是接到本案之開庭通知後，才知悉此事云云。經查：
(一)被告係「南林通訊行」之實際負責人，至黃瑪琍、董文慧則
    分別為登記負責人、店員，及「南林通訊行」曾自案外人白
    仲偉處購入上開仿冒商標手機外殼1 組，並於店內加以陳列
    ，嗣又經由店員董文慧於92年8 月27日，以250 元之價格販
    賣予告訴人之市場調查員張國柱等節，為被告所不爭執，核
    與證人張國柱於警詢、偵查中之陳述（臺灣高雄地方法院檢
    察署93年度他字第4655號卷，下稱偵二卷，第13-14 頁、第
    24頁；同署94年度偵字第1125號卷，下稱偵三卷，第13頁）
    ，及證人黃瑪琍於警詢所為之陳述（偵二卷第15-16 頁）、
    證人董文慧94年2 月25日之偵查中結證（偵三卷第16頁），
    均相符合；此外，尚有該手機外殼照片2 張（臺灣高雄地方
    法院檢察署93年度發查字第4586號卷，下稱偵一卷，第7 頁
    ）、南林通訊名片及收據各1 張（偵一卷第8 頁）、經濟部
    智慧財產局註冊商標資料（偵一卷第18-33 頁）、「南林通
    訊行」營利事業登記證1 紙（臺灣高雄地方法院檢察署93年
    度他字第4655號卷，下稱偵二卷，第18頁）在卷足憑，自均
    堪認定。
(二)被告雖以前揭情辭置辯，惟被告既係「南林通訊行」之實際
    負責人而綜理店內事務，對於店內陳列、販賣之商品，本無
    由諉為不知。再者，證人董文慧復於94年11月24日偵查中結
    稱：上開仿冒商標手機外殼在我到職前即已陳列在店內較高
    之展示架上，印象中數量就只有1 組，被告有跟我提過陳列
    在該等較高展示架上之手機外殼機型較舊，要我儘快出清等
    語綦詳（偵三卷第63、67頁）；另證人即亦曾擔任「南林通
    訊行」店員職務之蘇秋蓮，於偵查中到庭陳稱：已進貨過的
    手機外殼，店員可以直接向廠商聯繫補貨事宜，但若是新貨
    ，廠商都會直接與被告接洽，白仲偉等供貨商不會直接將貨
    留在店內販賣等語屬實（偵三卷第53頁）；末證人即「南林
    通訊行」之固定供應商蘇家弘，也於偵查中證述：我從85年
    開始供貨予「南林通訊行」，每當有新貨，我會直接過去店
    裡拜訪被告，看被告有無進貨意願，但已進過的貨如遇有短
    缺，店員可以直接向我聯繫補貨。待「南林通訊行」決定進
    貨並通知我後，我在每次將貨送去前，也都會再以電話通知
    被告等語明確（偵三卷第77頁），益徵被告非僅親身參與、
    熟悉聯繫進貨及貨品陳列安排等店內事務，更獨攬新品進貨
    與否之決定事宜，則其對「南林通訊行」曾為販賣而購入上
    開仿冒商標商品加以陳列一節，自知之甚詳，被告關於其原
    先並不知情之首開所辯，顯係飾卸之詞，無足採取。
(三)綜上，本件事證明確，被告共同陳列、販賣上開仿冒商標手
    機外殼之犯行，至堪認定。
二、核被告所為，係犯商標法第82條、第81條第3 款之明知為未
    得商標權人同意，於同一商品，使用近似於其註冊商標，有
    致相關消費者混淆誤認之虞之商品而販賣罪。被告意圖販賣
    而陳列之低度行為，為販賣之高度行為所吸收，不另論罪。
    被告與南林通訊行之登記負責人黃瑪琍、受僱店員董文慧，
    就上開犯行有犯意聯絡、行為分擔，均應論以共同正犯。
三、原審之判決，固非無見。惟：(一)上開仿冒商標手機外殼上之
    文字部分，雖與告訴人之前開文字商標，同樣係以「mms 」
    等英文字母構成；另就圖形部分，也俱為先在一大圓內之上
    半部繪畫眼睛與嘴巴，下半部則註記「m 」英文字母並作為
    身體軀幹，末又於該圓以外適當位置加繪四肢之卡通人物造
    形，而俱核與告訴人之註冊商標，在外觀上極其近似，顯有
    致相關消費者混淆誤認之虞。惟經仔細加以比對，告訴人所
    註冊之文字商標，在各該英文字母中間，尚另以「& 」等符
    號相連；至屬圖形商標之卡通人物以眼、嘴與四肢所綜合呈
    現出之表情、姿勢，核與上開仿冒商標手機外殼上者，也猶
    有些許差異，有卷附經濟部智慧財產局註冊商標資料（偵一
    卷第18-33 頁）、上開仿冒商標手機外殼照片（偵一卷第7
    頁）足資為據。被告所販賣手機外殼上之文字、圖形，與告
    訴人之註冊商標既未全然相同，則原審判決認被告係犯商標
    法第82條、第81條第1 款之明知為未得商標權人同意，於同
    一商品，使用「相同」之註冊商標之商品而販賣罪，自尚嫌
    疏誤。(二)上開仿冒商標手機外殼之供應商白仲偉，就其將該
    手機外殼販賣予南林通訊行之行為，固亦該當商標法第82條
    、第81條第3 款之罪，惟其就再轉賣該手機外殼予張國柱之
    行為，與被告及黃瑪琍、董文慧，並無犯意聯絡、行為分擔
    ，原審判決認白仲偉應與被告等人成立共同正犯，也容有未
    洽。被告上訴意旨指摘原審量刑過重，雖屬無理由，然原審
    判決既有上開可議，自應由本院將原判決撤銷改判。
四、本院審酌被告罔顧商標權人花費大量金錢所建立之商品形象
    ，任意侵害他人商標專用權以牟利，且犯後未能全然坦承犯
    行，誠有不該，惟念被告並無犯罪前科，此有臺灣高等法院
    被告前案紀錄1 紙存卷足憑，堪認素行良好，及本案認明之
    販賣仿冒商標商品之次數、數量均為單一，犯罪情節尚非重
    大，且被告業已賠償告訴人6 萬元而成立和解，有和解契約
    書1 份在卷足稽（本院卷第11-12 頁），應尚知悔悟等一切
    情狀，爰量處如主文第2 項所示之刑，並諭知易科罰金之折
    算標準。又被告前未曾受有期徒刑以上刑之宣告，有臺灣高
    等法院被告前案紀錄表1 紙在卷可按，其因一時思慮不周，
    偶罹刑典，且所犯情節尚非重大，並已與告訴人成立和解，
    均業如前述，經此偵審程序及罪刑之宣告，當知所警惕，信
    無再犯之虞，本院認所宣告之刑以暫不執行為適當，爰併予
    宣告被告緩刑2 年，以啟自新。末上開手機外殼1 組，係被
    告犯商標法第82條、第81條第3 款所販賣之商品，雖未扣案
    ，惟卷內並無證據顯示業已滅失，仍應依同法第83條規定，
    不問屬於犯人與否，予以宣告沒收之。
據上論斷，依刑事訴訟法第455 條之1 第1 項、第3 項、第369
條第1 項前段、第364 條、第299 條第1 項前段，商標法第82條
、第81條第3 款、第83條，刑法第11條、第28條、第41條第1 項
前段、第74條第1 款，罰金罰鍰提高標準條例第2 條，判決如主
文。
本案經檢察官甲○○到庭執行職務。
中    華    民    國    95    年    6     月    20    日
                  刑事第十庭  審判長法  官  徐美麗
                                    法  官  楊淑珍
                                    法  官  莊珮吟
以上正本證明與原本無異。
本判決不得上訴。
中    華    民    國    95    年    6     月    20    日
                                    書記官  蔡妮君
┌──────────────────────────────────────┐
│附表                                                                        │
├──┬────┬────┬───────┬─────────────────┤
│編號│商標圖樣│註冊號數│專  用  期  限│專用商品                          │
├──┼────┼────┼───────┼─────────────────┤
│ 1  │如附圖1 │0000000 │101 年12月15日│行動電話等物                      │
├──┼────┼────┼───────┼─────────────────┤
│ 2  │如附圖2 │0000000 │101 年9 月15日│行動電話等物                      │
├──┼────┼────┼───────┼─────────────────┤
│ 3  │如附圖3 │0000000 │101 年9 月15日│行動電話等物                      │
├──┼────┼────┼───────┼─────────────────┤
│ 4  │如附圖4 │0000000 │101 年9 月15日│行動電話等物                      │
├──┼────┼────┼───────┼─────────────────┤
│ 5  │如附圖5 │0000000 │101 年9 月15日│行動電話等物                      │
├──┼────┼────┼───────┼─────────────────┤
│ 6  │如附圖6 │992529  │101 年2 月29日│行動電話等物                      │
├──┼────┼────┼───────┼─────────────────┤
│ 7  │如附圖7 │992530  │101 年2 月29日│行動電話等物                      │
├──┼────┼────┼───────┼─────────────────┤
│ 8  │如附圖8 │992531  │101 年2 月29日│行動電話等物                      │
├──┼────┼────┼───────┼─────────────────┤
│ 9  │如附圖9 │992532  │101 年2 月29日│行動電話等物                      │
├──┼────┼────┼───────┼─────────────────┤
│ 10 │如附圖10│992533  │101 年2 月29日│行動電話等物                      │
├──┼────┼────┼───────┼─────────────────┤
│ 11 │如附圖11│992534  │101 年2 月29日│行動電話等物                      │
├──┼────┼────┼───────┼─────────────────┤
│ 12 │如附圖12│987646  │101 年2 月29日│行動電話等物                      │
└──┴────┴────┴───────┴─────────────────┘
附錄本案所犯法條：
《商標法第81條第3 款》
未得商標權人或團體商標權人同意，有下列情形之一者，處3 年
以下有期徒刑、拘役或科或併科新臺幣20萬元以下罰金：
三、於同一或類似之商品或服務，使用近似於其註冊商標或團體
    商標之商標，有致相關消費者混淆誤認之虞者。
《商標法第82條》
明知為前條商品而販賣、意圖販賣而陳列、輸出或輸入者，處1
年以下有期徒刑、拘役或科或併科新臺幣5 萬元以下罰金。


司法院資訊處製作；財團法人民間司法改革基金會備份。
